臺灣彰化地方法院刑事判決
111年度易字第485號
公  訴  人  臺灣彰化地方檢察署檢察官 
被      告  謝春王




上列被告因加重竊盜案件，經檢察官提起公訴（111年度偵字第5
749號、第5771號），本院依簡式審判程序判決如下：
    主  文
謝春王犯如附表主文欄所示之罪，各處如所示之刑。應執行有期
徒刑九月。
犯罪所得新臺幣五百元，追徵之。
    犯罪事實及理由
一、本件犯罪事實及證據，除引用檢察官起訴書之記載（如附件
    起訴書）外，另更正及補充如下：
  ㈠證據「車輛詳細資料報表」刪除之。
　㈡證據另補充：被告於本院審理時之自白。
二、論罪科刑：
  ㈠核被告如附件起訴書附表編號1所示所為，係犯刑法第321條
    第2項、第1項第3款之攜帶兇器竊盜未遂罪（毀損部分，未
    據告訴、起訴）；附表編號2所示所為，則係犯刑法第321條
    第1項第3款之攜帶兇器竊盜罪、同法第354條之毀損罪。
  ㈡被告基於單一之竊盜犯意，於行竊過程中，破壞洗車機器零
    錢箱（即起訴書附表編號2），此一毀損行為，為被告行竊
    之手段方法，應屬行為單數，其以一行為觸犯上開罪名，為
    想像競合犯，自應從一重之加重竊盜罪論斷。
  ㈢被告所犯上開2罪，犯意各別、行為互異，應分論併罰之。
  ㈣被告有附件起訴書犯罪事實欄所載之前科執行情形，其於前
    案有期徒刑執行完畢後，5年以內故意再犯本件有期徒刑以
    上之罪，為累犯，就法定最高度刑部分，應依法加重其刑，
    本院考量被告所犯前案，亦屬竊盜罪，與本案罪質同一，被
    告於前案執行完畢後再犯本案，展現高度之法敵對意識，予
    以加重最低度刑，並無罪責不相當之情形，依據司法院大法
    官釋字第775號解釋意旨，均應依法加重最低度本刑。
  ㈤被告所犯起訴書附表編號1所示之攜帶兇器竊盜未遂罪，應依
    刑法第25條第2項之規定，減輕其刑，並依法先加重後減輕
    之。
  ㈥爰審酌被告之前已有多次竊盜前科，竟仍再犯本案竊盜罪，
    足見被告不知警惕，展現高度的法敵對意識，漠視他人的財
    產權，經本院通知，被害人均未到庭陳述意見，被告表示其
    因為另案執行中，並無能力賠償被害人，難認其於犯罪後積
    極彌補損害，但被告於偵查及審理時均能坦承犯行，態度尚
    佳，另斟酌被告並非中低收入戶，且於本院審理時自述：我
    的學歷是小學畢業，已經離婚，有3個小孩，2個小孩已經成
    年，1個小孩由屏東縣社會局安置，我患有皮膚癌，為了要
    看病，所以才有這麼多犯罪前科，且因右手殘廢、萎縮，經
    濟狀況不佳，手部會抖是因為生病，所以沒辦法工作，沒有
    謀生能力，皮膚癌我是在高雄左營海軍醫院就診，而我領有
    嘉義縣政府發的身障手冊，希望趕快判決、執行等語之家庭
    生活狀況、犯罪動機，公訴人對於量刑並無意見等一切情狀
    ，分別量處如附表主文欄所示之刑。
  ㈦刑法第50條、第51條並未明文規定在個案中應該如何量定應
    執行之刑，對此，本院認為數罪併罰案件定應執行刑之目的
    在於「罪責原則」及「特別預防」之考量，刑罰之一般預防
    功能，將使行為人淪為「警惕世人」的工具（手段），侵害
    人性尊嚴（刑罰的一般預防功能在於立法者所設定的法定刑
    的本身），不應該在量刑或定應執行刑予以考慮，而經過此
    一特別之量刑程序，方能充分反應各行為整體之不法內涵，
    進而進行充分且不過度的罪責評價，尤其是各宣告刑對於行
    為人的刑罰意義，也應該充分考量行為人本身的人格特性及
    刑罰經濟原則，過重的刑罰反而無法達到教化之目的，更有
    可能違反比例原則。此外，本院亦認刑法第57條所規定之各
    款量刑事由，就同一事由在定應執行之刑時予以再次評價，
    並不違反「雙重評價禁止」，主要的理由在於兩者的制度目
    的不同，在決定宣告刑時，法院應該考量宣告刑之處遇是否
    合乎罪責原則與特別預防功能，在罪責框架基礎內決定具體
    刑度，但在決定應執行刑時，則是出於整體刑罰執行的考量
    ，行為人的人格罪責，已經在各罪宣告刑累加的上限下，作
    為得減輕應執行之刑之事由，尤其是行為人所犯數罪的犯罪
    特質，總和的累加觀察，更可以充分反應行為人的主觀法敵
    對意思，以及法益侵害的總體威脅程度。因而斟酌本案被告
    所犯，均屬加重竊盜罪，罪質同一，本案犯罪時間相近，被
    告竊得財物不多，被告持用工具破壞零錢箱，被害人因而蒙
    受更大的損失，被告有前述身體與家庭生活狀況等一切情狀
    ，定應執行之刑如主文所示。
三、關於沒收：
　㈠犯罪工具：被告行竊所用之油壓剪、鐵棍，均未扣案，被告
    於警詢時表示油壓剪已拋棄至排水溝，另鐵棍為隨地撿拾，
    使用後即隨地拋棄，本院考量此些工具取得容易、價值低廉
    ，沒收此些工具，並無預防再犯之必要，基於比例原則之考
    量，爰不予宣告沒收、追徵（犯罪工具為裁量沒收）。
　㈡犯罪所得：被告自洗車機器竊得之現金，以最有利於被告之
    方式進行估算，為新臺幣500元，此一款項並未扣案、依法
    發還被害人，自應依法宣告沒收，目前多數實務見解對於沒
    收之諭知，多採「條件式」之方式為之，亦即：「犯罪所得
    ○○○沒收之，於全部或一部不能沒收或不宜執行沒收時，追
    徵其價額」，但如何諭知沒收、追徵之方式，立法者並未予
    以明文，留待實務發展，由於並無證據釋明本案原標的現仍
    存在，在主文直接諭知追徵之具體數額，對於沒收之執行、
    主文明確性、被告對於執行方式之認知，並無任何妨礙，當
    事人亦得對追徵之數額，直接提起上訴救濟，爰以上開金額
    ，直接諭知犯罪所得之追徵如主文第2項所示。　　
四、依刑事訴訟法第273條之1第1項、第299條第1項前段、第310
    條之2、第454條第2項，判決如主文。
本案經檢察官吳曉婷提起公訴，檢察官吳皓偉到庭執行職務。
中　　華　　民　　國　　111 　年　　7 　　月　　19　　日
                  刑事第五庭  法  官  陳德池
以上正本證明與原本無異。
如不服本判決，應於收受判決後20日內向本院提出上訴書狀，並
應敘述具體理由。其未敘述上訴理由者，應於上訴期間屆滿後20
日內向本院補提理由書（均須按他造當事人之人數附繕本）「切
勿逕送上級法院」。
告訴人或被害人對於判決如有不服具備理由請求檢察官上訴者，
其上訴期間之計算係以檢察官收受判決正本之日期為準。
中　　華　　民　　國　　111 　年　　7 　　月　　19　　日
                             書記官  陳孟君

附錄論罪科刑法條全文：
中華民國刑法第321條
犯前條第1項、第2項之罪而有下列情形之一者，處6月以上5年以
下有期徒刑，得併科50萬元以下罰金：
一、侵入住宅或有人居住之建築物、船艦或隱匿其內而犯之。
二、毀越門窗、牆垣或其他安全設備而犯之。
三、攜帶兇器而犯之。
四、結夥三人以上而犯之。
五、乘火災、水災或其他災害之際而犯之。
六、在車站、港埠、航空站或其他供水、陸、空公眾運輸之舟、
    車、航空機內而犯之。
前項之未遂犯罰之。

中華民國刑法第354條
毀棄、損壞前二條以外之他人之物或致令不堪用，足以生損害於
公眾或他人者，處2年以下有期徒刑、拘役或1萬5千元以下罰金
。

附表：
編號 犯罪事實 主文 1 起訴書附表編號1 謝春王犯攜帶兇器竊盜未遂罪，累犯，處有期徒刑七月。 2 起訴書附表編號2 謝春王犯攜帶兇器竊盜罪，累犯，處有期徒刑八月。 

附件：臺灣彰化地方檢察署111年度偵字第5749號、第5771號起
      訴書1份。